臺灣桃園地方法院刑事判決　　　　　　 93年度交易字第210號
公　訴　人　臺灣桃園地方法院檢察署檢察官
被　　　告　甲○○　男　43歲.
選任辯護人　陳鄭權律師
　　　　　　唐永洪律師
上列被告因業務過失傷害案件，經檢察官提起公訴（九十三年度
調偵字第一五０號），本院判決如下︰
    主    文
甲○○從事業務之人，因業務上之過失傷害人致重傷，處有期徒
刑捌月。
    事    實
一、甲○○係友義交通股份有限公司（下稱友義公司）僱用之貨
    車司機，為從事駕駛業務之人，其曾於民國九十一年間，因
    業務過失致死案件，經本院於九十二年一月十七日以九十二
    年度交簡字第三號判處有期徒刑四月，如易科罰金以三百元
    折算一日，緩刑二年，而於九十二年三月十四日確定（不構
    成累犯）。竟仍不知警惕，於上開業務過失致死案件甫確定
    二個月後之九十二年五月三十日下午二時五十分許，駕駛車
    牌號碼ＨＣ─九九七號營業大貨車，沿台六六線東西向快速
    高架道路，由西（桃園縣觀音鄉）向東（桃園縣大溪鎮）方
    向行駛，於行經該道路第二四六號橋柱（台六六線二十三點
    六公里）附近之外側車道上，因見外側車道通行速度較慢，
    乃跟隨其前方之大貨車駛入內側車道超越外側車道之前車，
    本應注意汽車在同一汽車在同一車道行駛時，除擬超越前車
    外，後車應與前車之間保持隨時可以煞停之距離，且依當時
    天候日間、晴天、路面乾燥無缺陷、視距良好，又無不能注
    意之情形，竟疏未注意未與前車保持安全距離，緊跟前方大
    貨車行駛，致其前方視線遭前車遮蔽，適其左前方內側路肩
    處，有受交通部公路總局第一區養護工程處中壢工務段所委
    託，由丁○○駕駛車牌號碼九Ｑ─六四０七號之工作車，以
    時速五公里之速度行駛（因該工作車車寬較內側路肩路寬大
    ，該車右側車身部分有跨越至內側車道），及清潔人員丙○○在該工作車後方將撿拾之垃圾放置至該工作車車斗內，正
    執行道路清潔職務之狀況，甲○○所跟隨之前方大貨車見狀
    遂又急速駛入外側車道，此時甲○○始突然發覺行駛於內側
    路肩之上開工作車，但已不及煞停或閃避，致所駕駛之營業
    大貨車左前車頭，先撞擊站在該工作車後方放置垃圾之丙○○，再撞擊丁○○所駕駛之該作車右後方，造成丙○○受有
    外傷性蜘蛛膜下出血、腦內出血、右側肩胛骨粉碎性骨折、
    右側腋下撕裂傷、右耳撕裂傷、右側血胸及氣胸及右側膿胸
    等傷害，終使丙○○右側肢體無力、長期臥床及言語溝通障
    礙，而有身體難治之重傷害。
二、案經被害人丙○○之配偶乙○○訴由桃園縣政府警察局平鎮
    分局報告臺灣桃園地方法院檢察署檢察官偵查起訴。
    理    由
一、訊據被告甲○○固坦承於上開時間、地點，駕駛車牌號碼Ｈ
    Ｃ─九九七號營業大貨車，因其前方之大貨車急速變換車道
    後，才發現行駛於內側路肩（右側車身部分跨越至內側車道
    ）由丁○○所駕駛車牌號碼九Ｑ—六四０七號之工作車，煞
    避不及，因而撞擊站在上開工作車後方之清潔人員丙○○，
    再撞擊該工作車之右後方，致被害人丙○○受有如事實欄所
    載傷勢等事實不諱，惟辯稱：丁○○所駕駛之上開工作車後
    方並無移動性施工標誌，且被害人丙○○亦未依規定著反光
    背心、戴標準工程帽，致使伊未能注意該工作車，亦未看見
    被害人丙○○站在該車後方云云。
二、經查：
  (一)被告為友義公司所僱用之貨車司機，駕駛營業大貨車，沿台
    六六線東西向快速高架道路，由西（桃園縣觀音鄉）向東（
    桃園縣大溪鎮）方向行駛，行經該快速道路第二四六號橋柱
    （二十三點六公里）處時，被告所駕駛之營業大貨車左前車
    頭，撞擊站在由丁○○所駕駛行駛於內側路肩之工作車後方
    之被害人丙○○後，再撞擊丁○○所駕駛之該工作車右後方
    之事實，分據被告及證人丁○○陳述無訛，並有道路交通事
    故現場圖、道路交通事故調查報告表各一份、現場及二車車
    損照片十二張附卷可稽（見臺灣桃園地方法院檢察署九十二
    年度偵字第一０五四七號偵查卷宗第十四頁至第二十頁）。
    而被害人丙○○因上開車禍受有外傷性蜘蛛膜下出血、腦內
    出血、右側肩胛骨粉碎性骨折、右側腋下撕裂傷、右耳撕裂
    傷、右側血胸及氣胸及右側膿胸等傷害，其自九十二年十月
    四日起至同年月二十九日止，及自九十二年十二月三十一日
    起至九十三年一月十七日止，在長庚紀念醫院林口分院住院
    治療時，檢查發現其有明顯右側肢體無力、長期臥床及言語
    溝通障礙之情形，符合刑法第十條所規定之重傷程度，此有
    長庚紀念醫院林口分院九十三年九月二十一日（九三）長庚
    院法字第０九六二號函及該院診斷證明書各一紙在卷足憑（
    見本院卷二第一頁、臺灣桃園地方法院檢察署九十二年度偵
    字第一０五四七號偵查卷宗第四十頁）。
  (二)按汽車在同一車道行駛時，除擬超越前車外，後車與前車之
    間應保持隨時可以煞停之距離，道路交通安全規則第九十四
    條第一項定有明文。經查，被告於警詢中自承其案發當時車
    速約時速八十公里，此由警製道路交通事故現場圖所示被告
    所駕駛大貨車遺留之煞車痕跡長達二十六點一公尺，依據「
    汽車煞車距離、行車速度及道路摩擦係數對照表」，就當時
    路面狀態乾燥情形計算，被告上開所陳應確與事實相符，被
    告以上開速度行駛，則其每秒至少行駛二十二點二二公尺，
    再依交通部六十六年十月二十七日交路（六六）字第一○二
    七五號函所示，駕駛人之一般反應力為四分之三秒，故其反
    應距離為每秒行駛距離之四分之三，即當被告以時速八十公
    里之速度行駛時，眼觀前方狀況、經大腦反應腳踩煞車，需
    要十六點六公尺之反應距離，再加上被告之煞車距離二十六
    點一公尺，被告與前車之安全距離應為至少四十二點七公尺
    。又據被告所陳，其前方之大貨車變換車道後，其才突然發
    現丁○○所駕駛之上開工作車，且當其看見該工作車時，僅
    距該工作車約十四公尺，顯見被告當時駕車係緊跟前方大貨
    車行駛，與前車之間未保持安全距離，因此其視線完全被前
    方大貨車車體遮蔽，以致當其看見上開工作車時，已無足夠
    反應及煞停之距離，而外側車道本有其他行車亦無法閃避至
    外側車道，而被告肇事當時天候晴、有日間自然光線、路面
    乾燥無缺陷、視距良好，有道路交通事故調查報告表一份附
    卷可查，並無不能注意之情事，被告竟疏未注意與前車之間
    保持安全距離，緊跟前車行駛，任使自己視線遭遮蔽，而肇
    致本件車禍，被告對本件車禍自應負過失責任。至於被告雖
    辯稱：丁○○所駕駛之上開工作車後方並無移動性施工標誌
    ，且被害人丙○○亦未依規定著反光背心、戴標準工程帽，
    致使伊未能注意該工作車，亦未看見被害人丙○○站在該車
    後方云云，然因本件交通事故之原因係被告駕車未與前車保
    持安全距離，因而視線遭遮蔽，待發現其左前方有工作車正
    執行清潔職務狀況時，已無足夠之反應及煞停距離而肇事，
    故本件工作車後方是否有裝置移動性施工標誌、被害人丙○○是否身著反光背心及安全帽，與本件車禍之發生無關，況
    且案發時上開工作車後方懸掛有施工標誌、二支旗子，車頂
    裝設有施工警示燈號之電子看板，被害人丙○○則身著反光
    背心及安全帽等情，有該工作車照片附卷可查（見臺灣桃園
    地方法院檢察署九十二年度偵字第一０五四七號第十七頁）
    ，且據證人丁○○證述：（問：請描述當時施工車輛之配置
    ？）我們有裝設施工標誌、兩支旗子、電子看板，我與丙○○身著反光背心及安全帽等語屬實（見本院九十三年十二月
    十四日審判筆錄第五頁），而被告案發時未看見被害人站在
    該工作車後方，益足以證明被告係前車變換車道後，始突然
    見到左前方十四公尺處有工作車之狀況，急於應變，無暇注
    意工作車後方是否有人站立，是被告所辯，無非卸責之詞，
    並不可採。再者，本件經送臺灣省桃園縣區車輛行車事故鑑
    定委員會及臺灣省車輛事故覆議鑑定委員會鑑定過失責任結
    果，均認本件車禍係因被告之過失肇致，有臺灣省桃園縣區
    車輛行車事故鑑定委員會九十三年四月二日府車鑑桃字第０
    九二一八三六號函及鑑定意見書、臺灣省車輛行車事故覆議
    鑑定委員會九十三年七月一日府覆議字第九三一０五一八號
    函各一份附卷可參（見臺灣桃園地方法院檢察署九十三年度
    調偵字第一五０號偵查卷宗第十一頁至第十四頁、第六十二
    頁）。綜上所述，被害人丙○○確因本件車禍受有如上身體
    難治之重傷害，被告之過失行為與被害人丙○○之重傷害結
    果間，有相當因果關係，被告之犯行，洵堪認定。
三、被告係友義公司僱用之貨車司機，為從事駕駛業務之人，被
    害人丙○○所受上開傷害致其有明顯右側肢體無力、長期臥
    床及言語溝通障礙，其顯受身體難治之傷害，為刑法第十條
    第四項第六款明文定義之重傷害。核被告所為，係犯刑法第
    二百八十四條第二項後段之業務過失致重傷害罪。按對於未
    發覺之罪自首而受裁判者，減輕其刑，刑法第六十二條前段
    固然定有明文，惟本案被告駕車肇事後，撥打行動電話報案
    時，並未承認其為肇事者，又於桃園縣政府警察局平鎮分局
    及交通隊平鎮分隊警員至案發地點處理時，被告亦未向警員
    主動承認其為肇事者等情，此據被告自承在卷（見本院九十
    三年十二月十四日審判筆錄第十四頁、第十五頁），是本件
    被告肇事後雖未逃逸，然其犯罪後未於有偵查犯罪職權之警
    員發覺前主動承認其為肇事者，即難認本件被告符合自首之
    要件，爰不依刑法第六十二條自首之規定減輕其刑，附此敘
    明。爰審酌被告於九十一年間曾有如事實欄所載之業務過失
    致死前科，其竟仍不知警惕小心駕駛，於該案件甫判決確定
    兩個月後，又因駕駛過失致被害人丙○○受重傷，及本件所
    犯之過失情節、所生危害、犯後未與被害人丙○○家屬達成
    和解，且於偵查及本院準備程序中均飾詞卸責、否認過失，
    迄至本院審判程序中始坦承其有過失等一切情狀，量處被告
    如主文所示之刑，以示懲儆。
據上論斷，應依刑事訴訟法第二百九十九條第一項前段，刑法第
二百八十四條第二項後段，罰金罰鍰提高標準條例第一條前段，
判決如主文。
本案經檢察官張啟聰到庭執行職務。
中　　華　　民　　國　　93　　年　　12　　月　　28　　日
                        臺灣桃園地方法院刑事第五庭
                            審判長法  官  潘政宏
                                  法  官  周炳全
                                  法　官　張明儀
上正本證明與原本無異。
如不服本判決，應於送達後10日內，向本院提出上訴狀。
                                  書記官　王嘉麒
中　　華　　民　　國　　93　　年　　12　　月　　29　　日
附錄論罪科刑依據法條：
中華民國刑法第284條
(過失傷害罪)
因過失傷害人者，處六月以下有期徒刑、拘役或五百元以下罰金
，致重傷者，處一年以下有期徒刑、拘役或五百元以下罰金。
從事業務之人，因業務上之過失傷害人者，處一年以下有期徒刑
、拘役或一千元以下罰金，致重傷者，處三年以下有期徒刑、拘
役或二千元以下罰金。
